【裁判字號】    94,交易,179
【裁判日期】    950127
【裁判案由】    過失傷害
【裁判全文】
臺灣高雄地方法院刑事判決             94年度交易字第179號
公  訴  人  臺灣高雄地方法院檢察署檢察官
被      告  乙○○
上列被告因過失傷害案件，經檢察官聲請以簡易判決處刑（94年
度偵字第83號），本院認不宜以簡易判決處刑（原案號：94年度
交簡字第451 號），改依通常程序審理，嗣因被告就被訴事實為
有罪之陳述，並聽取當事人之意見後，本院合議庭裁定改依簡式
審判程序由受命法官獨任進行審判程序，並判決如下：
    主  文
乙○○因過失傷害人，處拘役伍拾日，如易科罰金，以佰元折
算壹日。
    事  實
一、乙○○考領有輕型機車駕駛執照，其於民國93年6 月17日中
    午12時50分許，騎乘車牌號碼ＹＹＹ─775 號輕型機車，沿
    高雄市三民區○○○路向東行駛，途經該路段「河濱國民小
    學」旁之公車站牌，本應注意車前狀況，並隨時採取必要之
    安全措施，依當時現場天氣晴朗、光線充足、道路乾燥無缺
    陷，並無不能注意之情形，竟疏未注意車前狀況，適有丁○
    ○亦未依規定行走人行道而徒步自路旁人行道走向該車之前
    方慢車道內，旋乙○○騎乘該車右前方後視鏡不慎撞及丁○
    ○，致丁○○倒地受有頭部外傷併顱內出血等傷害，乙○○
    於肇事後警方尚不知何人犯罪前，即主動向據報前往處理之
    員警坦承肇事，並接受裁判。
二、案經丁○○訴由臺灣高雄地方法院檢察署檢察官偵查起訴。
    理  由
壹、程序方面：
一、按除被告所犯為死刑、無期徒刑、最輕本刑為3 年以上有期
    徒刑之罪或高等法院管轄第一審案件者外，於法院行準備程
    序進行中，被告先就被訴事實為有罪之陳述時，審判長得告
    知被告簡式審判程序之旨，並聽取當事人、代理人、辯護人
    及輔佐人之意見後，裁定進行簡式審判程序；且受命法官行
    準備程序，與法院或審判長有同一之權限；又簡式審判程序
    之證據調查，不受刑事訴訟法第159 條第1 項、第161 條之
    2 、第161 條之3 及第164 條至第170 條規定之限制，刑事
    訴訟法第273 條之1 第1 項、第279 條第2 項前段、第273
    條之1分別定有明文。
二、查本件被告乙○○所犯係死刑、無期徒刑、最輕本刑為3 年
    以上有期徒刑以外之罪，且非高等法院管轄第一審之案件，
    其於準備程序中就前揭被訴事實為有罪之陳述，經法官告知
    簡式審判程序之旨，並聽取公訴人及被告之意見後，本院認
    無不得或不宜改依簡式審判程序進行之處，爰依前揭規定，
    經本院合議庭裁定由受命法官獨任進行簡式審判程序，核先
    敘明。
貳、實體方面：
一、上揭犯罪事實，訊據被告乙○○於本院審理中坦承不諱，查
    ：
(一)、告訴人即被害人丁○○於警詢指證歷歷，且道路交通事故現
    場圖、道路交通事故調查報告表(一)、(二)各1 份、談話紀錄表
    2 紙及現場照片10幀在卷可稽；而該被害人確係因本件車禍
    致受有頭部外傷併顱內出血等傷害，亦有卷附診斷證明書2
    紙可按，核與被告自白相符，堪予採為論罪之證據，堪認屬
    真實。
(二)、按「汽車行駛時，駕駛人應注意車前狀況，並隨時採取必要
    之安全措施」，道路交通安全規則第94條第3 項定有明文。
    經查，被告騎乘機車通過事故路段時，其慢車道上之停車格
    內並無車輛停放，業據被告供陳在卷，則被害人於事故發生
    時自公車站旁之人行道行走至該路段之慢車道，尚有相當之
    距離，此有前開道路交通事故現場圖及現場照片在卷可按，
    倘當時被告有注意車前狀況，當不致於未發覺被害人行進動
    向，故本件事故之發生，應係被告未注意車前狀況所致。再
    者，觀諸前揭交通事故調查報告所載，案發當時天氣晴朗、
    光線充足、道路乾燥無缺陷，並無不能注意之情事，被告騎
    車竟疏未注意車前狀況，其有此部分之過失，已甚明顯，而
    卷附高雄市政府交通局車輛行車事故鑑定委員會鑑定意見書
    亦同此意見，附此敘明。
(三)、綜上所述，被告就本件車禍之發生確有過失行為，其過失行
    為確使被害人因而受傷，是被告之過失行為與該被害人之傷
    害結果間，應具有相當因果關係無疑。是以，本件事證已臻
    明確，被告之犯行應堪認定。
二、核被告所為，係犯刑法第284 條第1 項前段過失傷害罪。又
    被告於肇事後警方尚不知何人犯罪前，即主動向據報前往處
    理之員警坦承肇事，並接受裁判等情，此有證人即高雄市政
    府警察局交通大隊第一分隊員警丙○○於本院證述無訛，堪
    認其所為，已符合刑法自首之要件，應依法減輕其刑。爰審
    酌被告於行車時未能隨時注意車前狀況，以維用路人之平安
    ，而不慎撞擊被害人，且事發雖已與被害人成立調解，有調
    解筆錄1 紙在卷可稽，惟迄今均未能依約賠償被害人損害，
    本不宜寬貸，惟考量年紀尚輕，且無任何前科紀錄，此有臺
    灣高等法院被告前案紀錄表1 份在卷可按，素行並非不良，
    而被告犯後終能坦承犯行，且本件被害人未依規定行走於人
    行道，且亦疏未注意自人行道行走至車輛往來之車道，亦有
    過失等一切情狀，量處如主文所示之刑，並諭知易科罰金之
    折算標準。
三、另被害人於93年6 月17日受傷後就醫時，僅係意識昏迷，惟
    上肢活動力佳，直至93年6 月22日右上肢顯現較乏力，經電
    腦斷層檢查，判斷與其左前頭葉出現新的腦內血腫有關，惟
    因被害人有高血壓、心臟肥大之病史，故究竟其肢體障礙情
    形與本件車禍有無直接關聯，不易判定，此有高雄市立聯合
    醫院94年5 月11日高市聯醫病字第0940002561號函及附件病
    歷資料可稽；而又被害於本件審理中之94年6 月10日下午1
    時50分許，因糖尿病引發冠心症併心衰竭，進而至肺炎併敗
    血症死亡，此有被害人死亡證明書1 紙可佐，復參以行政院
    國軍退除役官兵輔導委員會高雄榮民總醫院94年10月25日高
    總管字第0940011189號函覆認本件被害人死亡之原因與本件
    車禍亦無直接因果關係。綜上，本件被害人所發生重傷害或
    死亡之結果，與本件事故並無直接因果關係，附此敘明。又
    本件係被害人於警詢時自行提出告訴，此有警詢筆錄在卷可
    稽，嗣後被害人雖委任其子戊○○與被告於94年5 月31 日
    成立調解，並撤回告訴，惟並非被害人本人撤回告訴，而被
    害人業於撤回告訴前之94年6 月10日死亡，故本件撤回告訴
    即非合法，亦併此敘明。
據上論斷，應依刑事訴訟法第452 條、第273 條之1 第1 項、第
299 條第1 項前段，刑法第284 條第1 項前段、第62條、第41條
第1項 前段，罰金罰鍰提高標準條例第1 條前段、第2 條，判決
如主文。
本案經檢察官甲○○到庭執行職務。
中    華    民    國    95    年    1     月    27    日
                  交通法庭  法  官  陳筱蓉
以上正本證明與原本無異。
如不服本判決，應於收受送達後10日內向本院提出上訴書狀。
中    華    民    國    95    年    1     月    27    日
                            書記官  梁瑜玲
附錄本案論罪科刑法條全文：
刑法第284條
因過失傷害人者，處六月以下有期徒刑、拘役或五百元以下罰金
，致重傷者，處一年以下有期徒刑、拘役或五百元以下罰金。
從事業務之人，因業務上之過失傷害人者，處一年以下有期徒刑
、拘役或一千元以下罰金，致重傷者，處三年以下有期徒刑、拘
役或二千元以下罰金。


司法院資訊處製作；財團法人民間司法改革基金會備份。
